【裁判字號】    93,勞訴,44
【裁判日期】    950414
【裁判案由】    給付職業災害補償金
【裁判全文】
0臺灣高雄地方法院民事判決              93年度勞訴字第44
號
原      告  丁○○
訴訟代理人  林維毅律師
複  代理人  王仁聰律師
被      告  高雄市政府工務局
法定代理人  丙○○
訴訟代理人  黃勇雄律師
複  代理人  王家鈺律師
            程高雄律師
被      告  高笙營造工程股份有限公司
法定代理人  甲○○
訴訟代理人  楊申田律師
複  代理人  余如惠律師
被      告  安智寶企業有限公司
法定代理人  戊○○
被      告  乙○○
上當事人間請求給付職業災害補償金事件，本院於民國95年3 月
27日言詞辯論終結，判決如下：
    主  文
被告應連帶給付原告新台幣捌拾肆萬玖仟伍佰陸拾參元，及其中
新台幣捌拾肆萬伍仟壹佰陸拾參元部分，自民國九十四年三月四
日起至清償日止；其中新台幣肆仟肆佰元部分，自民國九十五年
一月十八日起至清償日止，均按年息百分之五計算之利息。
原告其餘之訴駁回。
訴訟費用由被告連帶負擔二分之一，餘由原告負擔。
本判決第一項於原告以新台幣貳拾捌萬貳仟元為被告供擔保後，
得假執行。被告高雄市政府工務局、高笙營造工程股份有限公司
乙○○如以新台幣捌拾肆萬玖仟伍佰陸拾參元為原告預供擔保，
得免為假執行。
原告其餘假執行之聲請駁回。
    事  實  及  理  由
一、本件被告安智寶企業有限公司（下稱安智寶公司）、乙○○
    均經合法通知，無正當理由未於言詞辯論期日到場，核無民
    事訴訟法第386 條所列各款情形，爰依原告之聲請，由其一
    造辯論而為判決。
二、原告主張：伊自民國93年1 月12日起受僱於乙○○，在高雄
    市三民公園（下稱系爭場所）擔任木作平台搭設工程（下稱
    系爭工程）施工人員，薪資按每日新台幣（下同）2200元計
    算。伊於同年月17日，在系爭場所工作時，不慎自木作平台
    墜落地面，受有右橈骨骨折之傷害，因而自93年1 月17日起
    至94年3 月3 日止支出醫療費用合計75863 元。又伊受傷2
    年後不能工作，乙○○亦應按上開薪資數額補償自93年1 月
    19日起至94年1 月17日止合計800800元；暨自94年1 月18日
    起至95年1 月17日止，按日補償2200元。再被告高雄市政府
    工務局（下稱工務局）養工處將系爭工程發包予被告高笙營
    造股份有限公司（下稱高笙公司）承攬，後由安智寶公司向
    高笙公司轉承攬系爭工程，再轉由乙○○承攬實際施作。按
    工務局為事業單位；高笙公司、安智寶公司為承攬人、中間
    承攬人，均應與乙○○負擔連帶補償責任等情。爰依勞動基
    準法（下稱勞基法）第59條第1 、2 款、第62條第1 項規定
    。聲明：（一）被告應連帶給付原告876663元，及自94年3
    月4 日起至清償日止，按年息百分之5 計算之利息。（二）
    被告應自94年1 月18日起至95年1 月17日止，按日連帶給付
    原告2200元，及自95年1 月18日起至清償日止，按年息百分
    之5計 算之利息。（三）願供擔保，請准宣告假執行。
二、安智寶公司未於最後言詞辯論期日到場，亦未提出書狀作何
    聲明或陳述。工務局、高笙公司、乙○○則以：原告所受上
    開傷害，係於嬉鬧時跌倒所致，非屬職業災害等語；工務局
    另以：系爭工程乃其所轄單位養工處發包，故原告應向養工
    處起訴，伊並非系爭工程之事業單位等語；高笙公司復以：
    原告請求不能工作之補償，應扣除假日部分工資等語，資為
    抗辯。聲明：（一）原告之訴駁回。（二）如受不利判決，
    願供擔保請准宣告免為假執行。
三、原告與工務局、高笙公司於本院審理時協商不爭執事項為：
（一）系爭工程乃工務局養工處發包，由高笙公司得標承攬後，
      交由安智寶公司轉承攬，再轉由乙○○承攬實際施作。
      。原告為乙○○之受僱人。
（二）原告自93年1 月12日起受僱於乙○○，擔任系爭場所系爭
      工程之施工人員，薪資按每日2200元計算。原告於同年月
      17 日 ，在系爭場所，受有右橈骨骨折之傷害。
（三）原告領得普通傷病殘廢給付合計33000 元。
四、原告與工務局、高笙公司於本院審理時協商爭執事項為：（
    一）原告所受上開傷害是否屬於職業災害？原告依上開規定
    請求乙○○給付職業災害補償，有無理由？高笙公司主張原
    告就本件事故之發生與有過失，有無理由？原告請求乙○○
    補償自93年1 月17日起至94年3 月3 日止支出之醫療費用合
    計75863 元，有無理由？原告請求乙○○補償自93年1 月19
    日起至94年1 月17日止，不能工作之薪資800800元；及自94
    年1 月18日起至95年1 月17日止，按日以2200元計算不能工
    作之薪資，有無理由？（二）原告請求工務局給付職業災害
    補償？（三）工務局、高笙公司、安智寶公司應否與乙○○
    負擔連帶補償責任？（四）原告領取普通傷病殘廢給付合計
    33000 元，應否自其請求中扣除？
（一）原告所受上開傷害是否屬於職業災害？原告依上開規定請
      求乙○○給付職業災害補償，有無理由？高笙公司主張原
      告就本件事故之發生與有過失，有無理由？原告請求乙○
      ○補償自93年1 月17日起至94年3 月3 日止支出之醫療費
      用合計75863 元，有無理由？原告請求乙○○補償自93年
      1 月19日起至94年1 月17日止，不能工作之薪資800800元
      ；及自94年1 月18日起至95年1 月17日止，按日以2200元
      計算不能工作之薪資，有無理由？
  １﹑按所謂職業災害，勞基法本身並未為定義規定，而依勞工
      安全衛生法第2 條第4 項規定，係指勞工就業場所之建築
      物、設備、原料、材料、化學物品、氣體、蒸氣、粉塵等
      或作業活動及其他職業上原因引起之勞工疾病、傷害、殘
      廢或死亡而言。故若勞工之疾病、傷害、殘廢或死亡，係
      於執行職務過程中，或從事與執行職務相牽連之行為中所
      發生者，即屬職業災害，至於其發生之原因事實是否另有
      其他應負責任之第三人，則非所問，亦非雇主得據以抗辯
      不負責任之事由。
  ２﹑經查，原告於93年1 月17日，在系爭場所，受有右橈骨骨
      折之傷害乙節，為兩造所不爭執，並有高雄市政府勞資爭
      議調解記錄、診斷證明書在卷（見本院卷頁13至19、22至
      27）可按，堪可認定。次查，原告係於施作系爭工程時受
      傷乙節，業據同時在場施作之證人蔡財恭到庭證述：原告
      在伊前方最高層平台上，與另一名工人抬木板準備舖設時
      ，因原告要接木板，剛好踩到螺絲釘未鎖好的木板才摔下
      受傷；原告並非在木板上嬉戲才摔下受傷（見本院卷頁86
      、87）等語綦詳，亦堪認定。足徵原告係在系爭場所，因
      施作系爭工程而受傷。揆諸前開說明，自屬職業災害。
  ３﹑至工務局、高笙公司、乙○○雖辯稱：原告所受上開傷害
      ，係於嬉鬧時跌倒所致，非屬職業災害云云。惟查，原告
      所受上開傷害，並非因嬉戲時跌倒所致乙節，業如前述。
      次查，工務局、高笙公司、乙○○迄未提出證據資料證明
      原告係因嬉戲而受傷之事實，則依舉證責任分配之法則，
      自無從為有利於工務局、高笙公司、乙○○之認定。是工
      務局、高笙公司、乙○○此部分所辯，不足採信。
  ４﹑次按當事人主張有利於己之事實者，就其事實有舉證之責
      任，民事訴訟法第277 條前段定有明文。本件高笙公司主
      張原告就本件事故之發生與有過失，核屬有利於高笙公司
      之事實，自應由高笙公司舉證證明以實其說，先予敘明。
  ５﹑經查，高笙公司迄未提出證據資料證明原告就本件事故之
      發生與有過失之事實。則依前開說明及舉證責任分配法則
      ，自難為有利於高笙公司之認定。從而，高笙公司主張原
      告就本件事故之發生與有過失云云，洵屬無據，不足採信
      。
  ６﹑再按勞工因遭職業災害而致死亡、殘廢、傷害或疾病時，
      雇主應予補償必需之醫療費用、按原領工資計算不能工作
      之薪資，勞基法第59條第1 、2 款定有明文。本件事故既
      屬職業災害，則原告請求請求雇主即乙○○予以補償，即
      屬有據。茲按原告主張之醫療費用、工資補償部分，分述
      如下：
    (1)醫療費用部分：
      經查，原告主張因職業災害，受有右橈骨骨折之傷害，
      分別自93年1 月17日起至94年3 月3 日止於附表編號1 至
      22所示之時間，前往附表編號1 至22所示之醫院、診所治
      療，合計實際支出醫療費用44203 元等情，為被告所不爭
      執，並有原告提出各該醫院、診所醫療費用收據在卷（見
      本院卷一頁30至39、42至46）可參，堪予認定。而按原告
      所受前開傷害，既屬職業災害，原告請求補償此部分醫療
      費用44203 元，自屬有據，應予准許。次查，原告主張
      支出附表編號25所示成人吊帶160 元乙節，為被告所不爭
      執，並有原告提出發票在卷（見本院卷一頁47）可稽，堪
      可認定。而按原告所受前開傷害，既屬職業災害，並參酌
      前開該吊帶用途係供骨折患者支撐所用，核應與原告所受
      傷害止療間具有關連性等情以觀。原告請求補償此部分費
      用160 元，亦屬有據，應予准許。至原告主張受傷後曾
      至虎威國術館整復治療，並支出附表編號23、24之醫療費
      用合計21500 元云云，固據原告提出該國術館整復費用單
      據在卷（見本院卷一頁40、41）為憑。惟按原告於受傷後
      雖可自行選擇就診之醫院、醫師，但應由具有合法醫師資
      格（即已取得醫師證書）之人進行治療，且對傷害痊癒有
      助益者，其醫療費用之支出，始屬必要合理之醫藥費支出
      ，而得請求補償。查上開國術館係由訴外人胡飛虎開業治
      療，而胡飛虎僅有推拿整復師、臺灣省國術會接骨技術員
      及研究員資格，有上開整復費用單據上之記載可憑。顯見
      胡飛虎並不具有合法醫師資格。此外，原告復未提出證據
      證明其於虎威國術館進行整復時該治療人員具有醫師資格
      之事實。則依前開說明，尚無從認定原告至虎威國術館整
      復之行為，為治療傷害所必需。是原告請求此部分支出整
      復費用21500 元，即屬無據。又原告主張受傷後，購買
      附表編號26所示獨活寄生湯10000 元乙節，固據其提出正
      德中藥房收據在卷（見本院卷一頁39）為佐。惟查，原告
      並未提出醫師處方簽說明獨活寄生湯為止療前開傷害所必
      要之支出，則原告主張此部分支出，已難遽採。此外，參
      以原告亦未提出證據證明支出獨活寄生湯之費用，係屬必
      要合理之醫療費用之事實。是其主張購買獨活寄生湯支出
      10000 元云云，亦屬無據。綜上，原告得請求乙○○補
      償醫療費用為44363 元（44203+160）。
    (2)工資補償部分：
      按勞基法第59條第2 款之原領工資，係指該勞工遭遇職
      業災害前1 日正常工作時間所得之工資，勞基法施行細則
      第31條第1 項定有明文。經查，原告於事故發生前1 日
      之薪資為2200元乙節，為兩造所不爭執。堪認原告之原領
      工資為2200元。至高笙公司雖辯稱：原領工資係指正常
      工作時間所得之工資，原告請求上開工資補償，尚未扣除
      非正常工作時間之假日部分工資云云。惟查，原告係臨時
      工，薪資按每日2200元計算乙節，為兩造所不爭執。足見
      原告工作時間並無平日或假日之分。此外，參酌本件事故
      發生於93年1 月17日，而該日係屬星期六乙節，有93年度
      行事曆在卷（見本院卷一頁123） 等情以觀。益徵星期例
      假日亦屬原告正常工作時間無訛。從而，高笙公司此部分
      所辯，即屬無據。次查，原告係從事木工工作乙節，為
      兩造所不爭執。再查，被告主張原告所受傷害，迄至94
      年1 月19日回診時已經痊癒，可完全恢復木工工作等情，
      經本院函詢屬實乙節，有博正醫院95年2 月21日95博人字
      第17號函文記載：原告於94年1 月19日回診時，骨折已經
      完全癒合，活動範圍幾已正常，應可完全恢復木工工作（
      見本院卷二業41）等語明確。堪認原告在醫療中不能工作
      之期間為93年1 月17日起至94年1 月19日止。則依前開說
      明，原告請求自93年1 月19日起至94年1 月17日止，合計
      800800元【364 （日）×2200（元）】之工資補償；暨自
      94年1 月18日起至同年月19日止，合計4400元【2 （日）
      ×2200（元）】之工資補償，均屬有據。
（二）原告請求工務局給付職業災害補償？
  １﹑按行政機關下轄之分支機關，雖亦有獨立之編制、預算，
      然彼等法人格主體同一，自不能認為分支機關就其業務範
      圍內之事項涉訟，不得以該行政機關名義起訴或被訴。又
      按勞基法係以行業為適用該法之對象，因此，所謂事業單
      位，應以一整體視之。故事業單位應僅指整體公司、企業
      或行號。
  ２﹑經查，工務局及其下轄之養工處，均有獨立之編制、預算
      乙節，為兩造所不爭執，並經本院函詢明確，有高雄市政
      府93年12月16日高市府工人字第930062300 號函在卷（見
      本院卷一頁163） 可參。足徵工務局養工處為工務局下轄
      之分支機關，揆諸上開說明，堪認彼等法人格主體同一，
      則所謂事業單位自指工務局。次查，系爭工程係由工務局
      養工處發包定作，亦為兩造所不爭執，並有採購契約在卷
      （見本院卷一頁89至109） 可稽。顯見系爭工程為工務局
      養工處就其業務範圍內之事項涉訟。則依前開說明，原告
      就養工處業務範圍內所生之職業災害事件，列工務局為被
      告，提起本件訴訟，即屬適法。故工務局辯稱：應對養工
      處起訴云云，係屬誤會，不足採信。
（三）工務局、高笙公司、安智寶公司應否與乙○○負擔連帶補
      償責任？
  １﹑按事業單位以其事業招人承攬，如有再承攬時，承攬人或
      中間承攬人，就各該承攬部分所使用之勞工，均應與最後
      承攬人，連帶負本章所定雇主應負職業災害補償之責任，
      勞基法第62條第1 項定有明文。
  ２﹑經查，系爭工程之雇主即乙○○應依勞基法第59條第1 、
      2 款規定補償原告醫療費用、不能工作之薪資乙節，已如
      前述。次查，系爭工程乃工務局養工處發包，由高笙公司
      得標後，轉承攬予安智寶公司，再由乙○○轉承攬實際施
      作乙節，為兩造所不爭執。而按工務局為系爭工程之事業
      單位乙節，業經本院函詢屬實，有高雄市政府勞工局95年
      3 月20日高市勞局二字0950006616號函在卷（見本院卷二
      頁65）可查，堪予認定。足徵工務局、高笙公司、安智寶
      公司分別為系爭工程之事業單位、承攬人、中間承攬人無
      訛。至工務局辯稱：伊非系爭工程之事業單位云云，即屬
      無據，難予採信。揆諸前開說明，堪認工務局、高笙公司
      、安智寶公司應與乙○○負擔連帶補償責任。
（四）原告領取普通傷病殘廢給付合計33000 元，應否自其請求
      中扣除？
  １﹑按勞工因遭遇職業災害而致傷害時，雇主應予以補償。但
      如同一事故，依勞工保險條例或其他法令規定，已由雇主
      支付費用補償者，雇主得予以抵充之，勞基法第59條但書
      定有明文。是關於職業災害補償金抵充之情形，應以雇主
      所支付費用補償者為限。
  ２﹑經查，原告領取普通傷病殘廢給付合計33000 元，係原告
      自其投保之漁業保險中申領，並非依職業災害申領乙節，
      為兩造所不爭執，並有勞工保險局94年10月28日保給傷字
      第09410229330 號函文記載：（原告）未曾申請職業災害
      相關給付（見本院卷一頁286） 等語在卷可參。足徵原告
      領取上開給付，係來自於原告自行投保之結果。依前開說
      明，被告主張以上開給付抵充職業災害補償金云云，顯有
      誤會，不足採信。
五、綜上所述，原告依勞基法第59條第1 、2 款、第62條第1 項
    規定，訴請被告連帶給付849563元（醫療費用部分：44363
    元；93年1 月19日起至94年1 月17日止之工資補償：800800
    元；94年1 月18日、19日之工資補償：4400元），及其中84
    5163元部分，自94年3 月4 日起至清償日止；暨其中4400元
    部分，自95年1 月18日起至清償日止，均按年息百分之5 計
    算之利息，為有理由，應予准許。至逾此範圍之請求，為無
    理由，應予駁回。
六、原告與工務局、高笙公司、乙○○分別聲請供擔保宣告假執
    行及免為假執行，就原告勝訴部份，核無不合，爰分別酌定
    如主文第四項所示相當擔保金額，併准許之。至原告敗訴部
    份，其假執行之聲請，失其依附，應予駁回。
七、本件為判決基礎之法律關係已臻明確，兩造其餘之攻擊防禦
    方法核與判決結果不生影響，毋庸一一論列，併此敘明。
八、據上論結，本件原告之訴為一部有理由、一部無理由，依民
    事訴訟法第385 條第1 項前段、第79條、第85條第2 項、第
    390 條第2 項、第392 條第2 項，判決如主文。
中    華    民    國    95    年    4     月    14    日
                       勞工法庭審判長法   官  李昭彥
                                     法   官  蘇雅慧
                                     法   官  黃呈熹
以上正本證明與原本無異。
如對本判決上訴，須於判決送達後20日內向本院提出上訴狀，同
時表明上訴理由（原判決所違背之法令及其具體內容或依訴訟資
料可認為原判決有違背法令之具體事實）；如已於本判決宣示後
送達前提起上訴者，應於判決送達後10日內補具上訴理由（均須
按他造當事人之人數附繕本）。
中    華    民    國    95    年    4     月    14    日
                                     書記官   曾瓊玉
 附表：
┌───┬───────┬────────┬───────┬─────┐
│ 編號 │     日期     │    醫院名稱    │     金額     │   備註   │
│      │              │                │              │          │
├───┼───────┼────────┼───────┼─────┤
│  1   │93年1月17日   │博正醫院        │1500元        │          │
├───┼───────┼────────┼───────┼─────┤
│  2   │93年1月17日   │同上            │300元         │          │
├───┼───────┼────────┼───────┼─────┤
│  3   │93年1月21日   │同上            │300元         │          │
├───┼───────┼────────┼───────┼─────┤
│  4   │93年1月21日   │同上            │1933元        │          │
├───┼───────┼────────┼───────┼─────┤
│  5   │93年1月24日   │同上            │40元          │          │
├───┼───────┼────────┼───────┼─────┤
│  6   │93年1月24日   │同上            │100元         │          │
├───┼───────┼────────┼───────┼─────┤
│  7   │93年1月29日   │同上            │100元         │          │
├───┼───────┼────────┼───────┼─────┤
│  8   │93年2月10日   │同上            │100元         │          │
├───┼───────┼────────┼───────┼─────┤
│  9   │93年2月10日   │同上            │40元          │          │
├───┼───────┼────────┼───────┼─────┤
│  10  │93年2月18日   │同上            │640元         │          │
├───┼───────┼────────┼───────┼─────┤
│  11  │93年2月18日   │同上            │100元         │          │
├───┼───────┼────────┼───────┼─────┤
│  12  │93年3月2日    │同上            │100元         │          │
├───┼───────┼────────┼───────┼─────┤
│  13  │93年3月9日    │同上            │100元         │          │
├───┼───────┼────────┼───────┼─────┤
│  14  │93年6月4日    │同上            │140元         │          │
├───┼───────┼────────┼───────┼─────┤
│  15  │93年1月31日至3│祈安診所        │560元         │          │
│      │月1日         │                │              │          │
├───┼───────┼────────┼───────┼─────┤
│  16  │93年3月1日    │同上            │100元         │          │
├───┼───────┼────────┼───────┼─────┤
│  17  │93年5月5日    │朝和中醫診所    │11620元       │          │
├───┼───────┼────────┼───────┼─────┤
│  18  │93年5月6日    │同上            │2570元        │          │
├───┼───────┼────────┼───────┼─────┤
│  19  │93年8月3日    │同上            │1870元        │          │
├───┼───────┼────────┼───────┼─────┤
│  20  │93年10月23日  │同上            │3140元        │          │
├───┼───────┼────────┼───────┼─────┤
│  21  │93年12月31日  │同上            │6260元        │          │
├───┼───────┼────────┼───────┼─────┤
│  22  │94年3月3日    │同上            │12590元       │          │
├───┼───────┼────────┼───────┼─────┤
│  23  │93年6月3日    │虎威國術館      │10500元       │整復費用  │
├───┼───────┼────────┼───────┼─────┤
│  24  │93年6月30日   │同上            │11000元       │同上      │
├───┼───────┼────────┼───────┼─────┤
│  25  │93年1月18日   │博大企業行      │160元         │成人吊帶  │
├───┼───────┼────────┼───────┼─────┤
│  26  │93年6月28日   │正德中藥房      │10000元       │獨活寄生湯│
├───┴───────┴────────┴───────┴─────┤
│以上金額合計：75863元                                               │
└──────────────────────────────────┘


司法院資訊處製作；財團法人民間司法改革基金會備份。
